臺灣新北地方法院刑事判決
110年度交訴字第32號
公  訴  人  臺灣新北地方檢察署檢察官
被      告  卓民集


上列被告因公共危險等案件，經檢察官提起公訴（110年度偵字
第912號），本院判決如下：
    主  文
卓民集被訴肇事逃逸部分無罪。
其餘被訴部分公訴不受理。
    理  由
壹、無罪部分：
一、公訴意旨略以：被告卓民集於民國109年11月2日18時31分許
    ，騎乘車號000-0000號重機車，沿新北市三峽區介壽路往土
    城分向行駛，行經介壽路3段與佳興路口，欲左轉駛入佳興
    路時，本應注意轉彎車應禮讓直行車先行，而依當時情形，
    並無不能注意之情事，竟疏未注意對向來車即貿然左轉，適
    告訴人郭品賢騎乘車號000-0000號重機車，自被告之對向(
    介壽路往鶯歌方向)直行駛至同一路口，突見告訴人左轉之
    機車而緊急煞車倒地，因而受有右側膝部挫傷、右側踝部挫
    傷等傷害（被告涉犯過失傷害部分，詳下述【貳、公訴不受
    理部分】）。詎被告明知其駕駛動力交通工具肇事致告訴人
    成傷，竟未留在現場對告訴人施以救助，或等待員警、救護
    人員到場，即逕自駕車逃逸離去。因認被告涉犯修正前刑法
    第185條之4之肇事逃逸罪嫌等語。
二、公訴人認被告涉有肇事逃逸罪嫌，無非係以：㈠被告於警詢
    及偵訊中之供述；㈡證人即告訴人郭品賢於警詢及偵查中具
    結後之指訴與證述；㈢道路交通事故現場圖、道路交通事故
    調查報告表(一)(二)、新北市政府警察局三峽分局疑似道路
    交通事故肇事逃逸追查表各1份、現場照片39張、監視錄影
    檔案、監視器擷取照片21張、行天宮醫療志業醫療財團法人
    恩主公醫院乙種診斷證明書1份等資為其論據。
三、按犯罪事實應依證據認定之，無證據不得認定犯罪事實，刑
    事訴訟法第154條第2項定有明文。此所謂認定犯罪事實之證
    據，無論其為直接或間接證據，均須達於通常一般人均不致
    有所懷疑，而得確信其為真實之程度，始得據為有罪之認定
    ，若其關於被告是否犯罪之證明未能達此程度，而有合理性
    懷疑之存在，致使無法形成有罪之確信，根據「罪證有疑、
    利於被告」之證據法則，即不得遽為不利被告之認定（最高
    法院76年台上字第4986號判例參照）。
四、訊據被告堅決否認有何肇事逃逸犯行，辯稱我看到告訴人跌
    下倒地後就停下車，告訴人當時側倒坐在地上，我有詢問告
    訴人是否受傷、有無需幫忙叫車，我印象中告訴人沒有說需
    要幫助，我當時有跟告訴人說「騎那麼快幹嘛，以後不要騎
    那麼快」，因為告訴人的回應，我認為告訴人沒事就離開了
    等語。經查：
　㈠被告於上開時間、地點因疏未注意對向來車即貿然左轉，適
    告訴人騎乘前開重機車，自被告對向直行駛至同一路口，突
    見被告左轉之機車而緊急煞車倒地，因而受有右側膝部挫傷
    、右側踝部挫傷等傷害，業據被告於本院準備程序及審理時
    均坦承在卷，並經證人即告訴人於偵訊時之證述憑卷可查（
    見偵卷第129至131頁），且有本院110年12月23日就事故現
    場監視器錄影之勘驗結果及附圖共1份、新北市政府車輛行
    車事故鑑定會新北車鑑字第0000000號鑑定意見書1件、行天
    宮醫療志業醫療財團法人恩主公醫院恩乙診字第Z000000000
    0號乙種診斷證明書1紙、道路交通事故現場圖、道路交通事
    故調查報告表（一）、（二）各1份在卷可稽（見本院交訴
    卷〈下稱本院卷〉第58至59、61至63、67至69頁、偵卷第19頁
    ），是就此部分事實，固堪認定。
　㈡而按刑法上肇事致人死傷逃逸罪之成立，除行為人客觀上須
    有駕駛動力交通工具肇事，致人傷害或死亡而逃逸之行為外
    ，其主觀上尚應具備肇事逃逸之故意，始克相當；倘被告主
    觀上並無肇事逃逸之故意，縱使客觀情狀上符合肇事逃逸之
    要件，仍不能以肇事致人傷害逃逸罪相繩。查證人即告訴人
    於本院審理時證稱事故發生當下，被告有停下車，被告有幫
    我把車扶起來，並向我說下次不要騎那麼快，其當下都沒有
    回覆被告，我沒有向被告表示不准走要叫警察處理，也沒有
    跟被告說不能離開等詞（見本院卷第108至112頁），核與現
    場監視器畫面所示被告見告訴人倒地後，趨前將車停在告訴
    人車輛旁並下車查看，被告並有彎腰動作，且可見被告似有
    左手扶告訴人等情相符，有本院前開勘驗結果在卷可憑（見
    本院卷第59頁），堪認被告於上開時、地駕車肇事後，確有
    下車查看告訴人及與告訴人交談之情況及協助扶移告訴人車
    輛，被告所為已異於一般車禍肇逃犯行為規避車禍肇事致人
    受傷之民刑事責任，恐自身車籍或相關資料遭人察覺，通常
    不在肇事現場加以停留或停留時間甚短，旋快速逃逸之常情
    ；又告訴人雖於本院審理時證稱被告並未詢問其傷勢或是否
    需叫車等詞（見本院卷第108頁），而為被告所否認並以前
    詞為辯，然就此部分僅有告訴人單一指述，卷內尚未有何其
    他事證足以補強，已難據此為不利於被告之認定。
　㈢是綜以前開事證據，被告於事故發生當下，確有停車留在現
    場，並趨前協助告訴人扶起車輛以查看車禍肇事情形，益徵
    被告所為確與肇事者或同車之人於肇事後往往佯裝不知、拒
    不下車，或僅短暫停留後即匆促離去，或對被害人不聞不問
    ，亦避免與被害人對話交談之一般肇事逃逸情狀有別，難認
    被告當時確有公訴意旨所指肇事逃逸之主觀犯意，依前開說
    明，要難遽以肇事逃逸罪相繩。
五、綜上所述，本案被告被訴涉犯肇事逃逸之犯行，依檢察官所
    舉證據，尚未達於通常一般人均不致有所懷疑，而得確信被
    告有肇事逃逸犯行之程度，揆諸上開說明，本於罪證有疑，
    利益歸於被告之原則，自應為有利被告之認定，爰為被告無
    罪之諭知。
貳、公訴不受理部分：
一、公訴意旨認被告所為，另涉犯刑法第284條前段之過失傷害
    罪嫌。然按告訴乃論之罪，告訴人於第一審辯論終結前，得
    撤回其告訴，又告訴乃論之罪，其告訴經撤回者，應諭知不
    受理之判決，而不受理之判決，得不經言詞辯論為之，刑事
    訴訟法第238條第1項、第303條第3款、第307條分別定有明
    文。
二、查本件被告因過失傷害案件，經檢察官提起公訴，認涉犯刑
    法第284條前段之過失傷害罪嫌，而依同法第287條前段之規
    定，須告訴乃論。茲因告訴人於111年3月22日因與告訴人調
    解成立，而於同日撤回對被告之告訴，有刑事撤回告訴狀1
    份在卷可憑。是揆諸前揭說明，本件被告被訴過失傷害部分
    ，爰不經言詞辯論，逕為諭知不受理之判決。
據上論斷，應依刑事訴訟法第301條第1項、第303條第3款、第30
7條，判決如主文。
本案經檢察官劉恆嘉提起公訴，檢察官顏汝羽到庭執行職務。
中　　華　　民　　國　　111 　年　　4 　　月　　12　　日
                  刑事第七庭  審判長法  官  彭全曄

                                    法  官  劉思吟

                                    法  官  白承育
上列正本證明與原本無異。
如不服本判決，應於判決送達後20日內敘明上訴理由，向本院提
出上訴狀 (應附繕本) ，上訴於臺灣高等法院。其未敘述上訴理
由者，應於上訴期間屆滿後20日內向本院補提理由書「切勿逕送
上級法院」。
                                    書記官  馬韻凱
中　　華　　民　　國　　111 　年　　4 　　月　　15　　日